臺北高等行政法院判決　　　　　　　　　　　　　　　九十一年度簡字第五一六號
　　原　　　告　甲○○
　　　　　　　　現為禁治產人.
　　法定代理人　許理富美
　　訴訟代理人　乙○○
　　被　　　告　勞工保險局
　　代　表　人　廖碧英總經理.
　　訴訟代理人　李惠雪
　　　　　　　　楊仁慶
右當事人間因勞保事件，原告不服行政院勞工委員會中華民國九十年七月十二日台九
十勞訴字第九八五號訴願決定，提起行政訴訟。本院判決如左：
　　主  文
原告之訴駁回。
訴訟費用由原告負擔。
　　事  實
緣本件原告（麗煌照相館負責人）為勞工保險被保險人，於八十九年四月五日因腦血
管病變入住高新醫院；年月十五日，又以右側中風、左側肢體偏癱為由，入住國軍岡
山醫院附設民眾診斷服務處。其申請職災醫療及職業傷害傷病給付，案經勞工保險局
審查，以原告所患非屬職業病，於八十九年六月二十二日以八九保給字第六○四二一
六三號書函核定所請醫療給付不予給付，而職業病傷害給付改依普通疾病辦理。原告
不服，向勞工保險監理委員會申請審議，經該會以八十九年十二月十四日以八九保監
審字第四一三八號審定書駁回，循序提起訴願後，遂向本院提起行政訴訟。茲摘敘兩
造訴辯意旨如左：
壹、原告起訴意旨略謂：
一、原告於執行職務中促發疾病之事實，為兩造所不爭。而兩造爭點在於被告以原告
    ：發生保險事故前，已有腦中風、高血壓及糖尿病病史，而推定原告於工作當場
    促發之疾病，並非因工作關係所促發、而勞工保險監理委員會亦主觀推定，該疾
    病與病史有直接關係，與所從事之工作無直接關係。
二、勞工保險被保險人因執行職務而致傷病審查準則第二十一條規定：「被保險人於
    作業中，於工作當場促發疾病，而該項疾病之促發與作業有相當因果關係者，視
    為職業病。」依法而言，其構成要件為：「工作當場促發疾病」、「疾病之促發
    與作業有相當因果關者」。原告於執行職務中促發疾病之事實，已為兩造所不爭
    。另被告以專業醫師審查意見為：「病發前已有病史，病發當時血壓高達一七六
    ╱一一○；如此就有極高之腦中風再發危險率；又病發時並沒有超乎尋常、極大
    工作壓力，足以促發中風」為由，而主觀推定原告有病史及不可能因執行職務而
    致促發疾病，更主觀推定事故之時，無工作壓力足以促發疾病，完全是漠視於事
    實之違法行政。查原告於工作時發生保險事故急診就醫，經診斷為腦血管拴塞、
    高血壓、糖尿病、消化性潰瘍併出血，屬急性加慢性疾病，此有高新醫院主治醫
    師函覆勞保局原告之病歷摘要可稽，顯然足以證明：事故與原告之作業有明顯因
    果關係，特別是急性消化性潰瘍併出血，更證明促發疾病之原因在於原告超乎平
    時之工作量，連日趕工交貨，勞累過渡所致。爰請求判命被告給付原告因執行職
    務致傷害之傷病給付。
貳、被告答辯意旨略謂：
    查原告因罹患腦血管病變、右側中風、左側肢體偏癱，分別於八十九年四月八日
    、同年五月四日檢附高新醫院及國軍岡山醫院附設民眾診斷服務處出具之勞工保
    險職業傷病住院申請書，申請職災醫療及職業傷害傷病給付。據上開八十九年四
    月七日入住高新醫院之勞工保險職業傷病住院申請書載略，原告於四月五日上午
    至阿蓮沖洗照片回來後，發覺兩腳發麻，下午送高新醫院急診室，診斷為急性腦
    中風，目前仍在住院中，其傷病名稱為腦血管病變。復據上開八十九年四月十五
    日入住國軍岡山醫院附設民眾診斷服務處之勞工保險職業傷病住院申請書載略，
    於四月五日原告在店內工作整理相片，下午兩點雙腿不能行走，四點送醫院急診
    室，傷病名稱為右側中風、左側肢體偏癱。並據高新醫院有關原告之病歷摘要表
    及病歷載略，原告罹患腦血管栓塞、左半身無力、高血壓、糖尿病、消化性潰瘍
    併出血，所患之成因為腦血管栓塞，屬急性病加慢性病，並有高血壓病史（附件
    六），及該院護理病歷略載，原告於八十九年四月五日十八時五十五分入院，主
    訴昨日就感食欲差，今晚就感全身無力，故入院。被告將上開相關病歷資料送請
    專業醫師審查意見認為：（一）根據高新醫院之病歷報告，被保險人在八十九年
    四月五日病發前已有腦中風、高血壓、糖尿病病史，病發當時血壓高至一七六╱
    一一○：如此就有極高之腦中風再發危險率。（二）病發時並沒有超乎尋常極大
    的工作壓力，足以促發中風，故所患為普通疾病。另依據勞工保險監理委員會專
    業醫師審查意見略以，依原告病歷，其原有高血壓、糖尿病，及腦中風病史，此
    次中風與上述疾病有直接關係，惟與所從事之工作無直接關係，原告此次係再發
    性腦中風，為普通疾病，綜上，本案勞工保險局原核定尚無不合。據此，被告以
    原告所請職災醫療給付不予給付，職業傷害傷病給付改按普通疾病辦理，於法並
    無不合。另惟查被告在為核定處分前，均已調閱原告於入住相關醫院之病歷等資
    料，並由被告專業醫師根據其專業知識作判斷後，始為准駁之依據，是原告所訴
    顯不足採。
　　理  由
一、「被保險人因遭遇普通傷害或普通疾病住院診療，不能工作，以致未能取得原有
    薪資，正在治療中，自不能工作之第四日起，發給普通傷害補助費或普通疾病補
    助費。」「被保險人因執行職務而致傷害或職業病不能工作，以致未能取得原有
    薪資，正在治療中者，自不能工作之第四日起，發給職業傷害補償補或職業病補
    償費‧‧‧前項因執行職務而致傷病之審查準則，由中央主管機關定之。」勞工
    保險條例第三十三條及第三十四條定有明文。另「被保險人因執行職務而傷害者
    ，為職業災害。」「被保險人於作業中，因工作當場促發疾病，而該項疾病之促
    發與作業有相當因果關係者，視為職業病。」亦為勞工保險被保險人因執行職務
    而致傷病審查準則第三條第一項及第二十一條所明定。
二、原告為勞工保險被保險人，於八十九年四月五日因腦血管病變入住高新醫院；同
    年月十五日，又以右側中風、左側肢體偏癱為由，入住國軍岡山醫院附設民眾診
    斷服務處。其申請職災醫療及職業傷害傷病給付，案經勞工保險局審查，以原告
    所患非屬職業病，核定所請醫療給付不予給付，而職業病傷害給付改依普通疾病
    辦理等情，有各該函在卷可稽，並為兩造所不爭，堪認為實。原告不服，循序提
    起本件行政訴訟，主張：原告於發生保險事故急診就醫時，經診斷為腦血管栓塞
    、高血壓、糖尿病、消化性潰瘍併出血，縱與病史不無關係，然而使發腦血管栓
    塞與消化性潰瘍併出血，特別是消化性潰瘍併出血，是因被保險人特殊工作技藝
    ，和認真負責之執業態度與作業壓力、體力負荷等所引發，被告未針對原告有利
    情形予以斟酌係濫用行政裁量權云云。
三、惟查：原告罹患腦血管栓塞、左半身無力、高血壓、糖尿病、消化性潰瘍併出血
    ，所患之成因為腦血管栓塞，屬急性病加慢性病，並有高血壓病史，且原告於八
    十九年四月五日十八時五十五分入院，主訴昨日就感食欲差，今晚就感全身無力
    ，故入院。此據高新醫院有關原告之病歷摘要表、病歷及該院護理病歷所載可得
    。嗣原告因罹患腦血管病變、右側中風、左側肢體偏癱，分別於八十九年四月八
    日、同年五月四日檢附高新醫院及國軍岡山醫院附設民眾診斷服務處出具之勞工
    保險職業傷病住院申請書，申請職災醫療及職業傷害傷病給付。玆據上開八十九
    年四月七日入住高新醫院之勞工保險職業傷病住院申請書載略，原告於四月五日
    上午至阿蓮沖洗照片回來後，發覺兩腳發麻，下午送高新醫院急診室，診斷為急
    性腦中風，目前仍在住院中，其傷病名稱為腦血管病變。復據上開八十九年四月
    十五日入住國軍岡山醫院附設民眾診斷服務處之勞工保險職業傷病住院申請書載
    略，於四月五日原告在店內工作整理相片，下午兩點雙腿不能行走，四點送醫院
    急診室，傷病名稱為右側中風、左側肢體偏癱。是本件依上開病歷所載，原告於
    執行職務中促發疾病之事實，應屬無訛。而兩造爭點在於「疾病之促發與作業有
    相當因果關者」？
四、按所謂相當因果關係，係指依據事後觀察，以一般社會普通之人之立場，依據經
    驗法則，認為在通常之情況下，該條件足以造成該結果者為有因果關係，否則，
    則該條件在通常情況下，並不一定會造成該具體之結果者，則不具因果關係。經
    被告將上開相關病歷資料送請專業醫師審查意見認為：「（一）根據高新醫院之
    病歷報告，被保險人在八十九年四月五日病發前已有腦中風、高血壓、糖尿病病
    史，病發當時血壓高至一七六╱一一○：如此就有極高之腦中風再發危險率。（
    二）病發時並沒有超乎尋常極大的工作壓力，足以促發中風，故所患為普通疾病
    。」另依據勞工保險監理委員會專業醫師審查意見略以，「依原告病歷，其原有
    高血壓、糖尿病，及腦中風病史，此次中風與上述疾病有直接關係，惟與所從事
    之工作無直接關係，原告此次係再發性腦中風，為普通疾病，綜上，本案勞工保
    險局原核定尚無不合。」足見原告疾病之促發前之工作並非造成疾病促發之條件
    ，反而原告長期已有之腦中風、高血壓、糖尿病等方為造成疾病之條件，據此，
    被告以原告所請職災醫療給付不予給付，職業傷害傷病給付改按普通疾病辦理，
    於法並無不合。此外，被告係在為核定處分前，均調閱原告於入住院相關醫院之
    病歷等資料，並由被告專業醫師根據其專業知識作判斷後，始為准駁之依據，並
    無裁量濫用之情事，是原告所訴顯不足採。
五、綜上所述，原告之主張均難採信。被告依首揭規定，核定所請醫療給付不予給付
    ，而職業病傷害給付改依普通疾病辦理，於法並無不合，訴願決定遞予維持，均
    無違誤，原告猶執前詞，訴請撤銷，為無理由，應予駁回。
據上論結，本件原告之訴為無理由，爰依行政訴訟法第二百三十六條、第九十八條第
三項前段判決如主文。
中　　華　　民　　國　　　九十一　　年　　　五　　　　月　　　三十　　　日
                              臺 北 高 等 行 政 法 院  第 五 庭
                                                   法  官　劉介中
右為正本係照原本作成。
本件以訴訟事件所涉及之法律見解具有原則性者為限，始得於本判決送達後二十日內
向本院提出上訴狀並表明上訴理由，如已於本判決宣示後送達前提起上訴者，應於判
決送達後二十日內補具上訴理由（均按他造人數附繕本），且經最高行政法院許可後
方得上訴。
中　　華　　民　　國　　　九十一　　年　　　五　　　　月　　　三十　　　日
                                                   書記官  黃明和
